【裁判字號】    89,上易,1781
【裁判日期】    891227
【裁判案由】    毀損
【裁判全文】
臺灣高等法院高雄分院刑事判決                  八十九年度上易字第一七八一號
    上  訴  人  台灣高雄地方法院檢察署檢察官
    被      告  乙○○
右上訴人因被告毀損案件，不服臺灣高雄地方法院八十九年度易字第三三三三號中華
民國八十九年八月三十一日第一審判決（起訴案號：臺灣高雄地方法院檢察署八十八
年度偵字第八七二七號），提起上訴，本院判決如左：
      主  文
上訴駁回。
      理  由
一、公訴意旨略以：被告乙○○明知甲○○祖先之墳墓位在其居住出入之路途上，如
    鋪設柏油會毀損該墳墓，竟為圖進出方便，未與甲○○商議如何遷墳，即於民國
    八十五年十二月間，向主管有關單位申請，在其進出路段鋪設柏油，致毀損上開
    墳墓而不堪使用，因認被告涉犯刑法第三百五十四條毀損罪嫌。
二、按犯罪事實應依證據認定之，無證據不得推定其犯罪事實，刑事訴訟法第一百五
    十四條定有明文。又認定不利於被告之事實，須依積極證據，苟積極證據不足為
    不利於被告事實之認定時，即應為有利於被告之認定，更不必有何有利之證據。
    另刑事訴訟法上所謂認定犯罪事實之證據，係指足以認定被告確有犯罪行為之積
    極證據而言，該項證據自須適合於被告犯罪事實之認定，始得採為斷罪資料，最
    高法院三十年上字第八一六號判例、最高法院二十九年上字第三一０五號判例足
    資參照。
三、公訴人認被告涉有毀損罪嫌，無非以告訴人之指訴、證人即高雄縣美濃鎮公所建
    設課長鍾泰鳳、技士鍾清源證述：該產業道路是被告申請舖設，因被告住於該處
    等語為其論罪依據，經核閱偵查筆錄，並無被告申請舖設之證詞，應係檢察官誤
    認）。訊據被告則堅決否認有何毀棄損壞之犯行，辯稱：上開甲○○祖先之墳墓
    係於民國三年所建之土墳，墓碑四周並無明顯界址，因年代久遠，墳墓基座已與
    地面平行，無從辨識界線，又由於該墳墓相鄰之道路為附近耕種者搬運農產品必
    經之路，故於六十八年前後第一次鋪設柏油路以利通行，其後，因該道路過於狹
    窄，美濃鎮公所遂於八十五年間進行拓寬補修，惟此並非被告所申請等語。
四、經查：
（一）告訴人於八十七年三月發現其祖墳因舖設柏油路而毀損，於於八十七年九月七
      日向高雄縣美濃鎮調解委員會聲請調解，有該調解卷宗附卷可稽，依鄉鎮市調
      解條例第二十八條之規定：「告訴乃論之刑事事件，經調解不成立者，鄉、鎮
      、市公所依被害人向調解委員會提出聲請，將調解事件移請該管檢察官偵查，
      並視為於聲請調解時已經告訴」，嗣雖調解不成立，告訴人於八十八年三月二
      十九日始向台灣高雄地方法院檢察署提出告訴，有該告訴狀可稽，其告訴尚未
      逾期，合先敘明。
（二）又證人即高雄縣美濃鎮公所建設課技士鍾清源於本院證稱：「（該舖設路面）
      是八十五年間民意代表申請」（本院卷第五一頁），證人即高雄縣美濃鎮公所
      建設課建設課長鍾泰鳳證稱：「當時民意代表有帶我們去現場看當時的馬路狀
      況，柏油路面都已經有坑洞不整齊，我們看過認為有需要才鋪設」，「當時有
      草長得很高，所以沒有看到墳墓」，「當時路面已經損壞，我們勘查後認為有
      必要才鋪設，我們依照原有的路面鋪設五公分上去而已」，「（該路面本來就
      有鋪設柏油？）本來就有鋪柏油，但是稍微窄一點，我照原來的道路鋪下去」
      ，「（是民意代表要求你們鋪寬一點嗎？）我們去看現場，認為道路的寬度是
      這樣」，「（你們施工的時候有通知被告嗎？）沒有。只是單純的工程，沒有
      通知」，「（該產業道路只有被告一戶人家嗎？）還有別的住家」（本院卷第
      五一頁至第五四頁），足見該產業道路係民意代表向高雄縣美濃鎮公所申請舖
      設柏油，經鎮公所勘查後，認原有路面業已損壞，確有舖設之必要，而為舖設
      ，故是否舖設柏油之決定權仍在鎮公所，並非被告；且舖設柏油時被告未在現
      場，尚難認被告故意指示將柏油舖設在告訴人之祖墳旁以毀損該墳墓，準此，
      尚難認係被告有何毀損告訴人祖墳之行為與故意。
（三）此外，復查無其他積極證據足資審認被告有何公訴人所指之犯行，揆諸前揭法
      條及判例意旨，被告犯罪自屬不能證明。
五、原審因而諭知被告無罪，認事用法均無不合，檢察官循告訴人之請求上訴，認被
    告確有申請舖設道路，以毀損告訴人之祖墳，指摘原判決不當，為無理由，應予
    駁回。
據上論結，應依刑事訴訟法第三百六十八條，判決如主文。
本案經檢察官陳新慶到庭執行職務。
中    華    民    國     八十九     年      十二      月      二十七    日
                              臺灣高等法院高雄分院刑事第三庭
                    審判長法官  莊秋桃
                                        法官  謝宏宗
                                        法官  魏式璧
右正本證明與原本無異。
不得上訴。
                                      書記官  楊茱宜
中    華    民    國     八十九     年      十二      月      二十九    日
                                                                        Ｋ


司法院資訊處製作；財團法人民間司法改革基金會備份。
